臺灣雲林地方法院刑事判決　　　　　　100年度交簡上字第2號
上　訴　人
即　被　告　呂聞旗
上列上訴人即被告因公共危險案件，不服本院北港簡易庭99年度
港交簡字第68號民國99年12月20日第一審簡易判決（聲請簡易判
決處刑案號：99年度偵字第5467號），提起上訴，本院管轄第二
審合議庭判決如下：
    主      文
上訴駁回。
    事實及理由
一、犯罪事實：
    呂聞旗於民國99年10月14日下午某時起，分別在雲林縣口湖
    鄉台子村蚶寮及水林鄉○○道路友人處飲用啤酒及米酒若干
    後，已達不能安全駕駛動力交通工具之程度，卻仍基於不能
    安全駕駛動力交通工具而駕駛之犯意，於酒後駕駛車號RU-9
    890 號自小客貨車（下稱本案小貨車）返家。嗣於翌（15）
    日凌晨0 時19分許，其駕駛本案小貨車由雲林縣水林鄉○○
    路○○道路左轉雲153 線行駛時，因行車不穩為警攔檢，經
    對其施以酒精測試，測得其呼氣酒精濃度高達每公升0.91毫
    克，始悉上情。
二、認定犯罪事實所憑之證據及理由：
  (一)證據能力方面：
    被告以外之人於審判外之陳述，雖不符刑事訴訟法第159 條
    之1 至之4 等4 條規定，而經當事人於審判程序同意作為證
    據，法院審酌該陳述作成時之情況，認為適當者，亦得作為
    證據，刑事訴訟法第159 條之5 第1 項定有明文。本判決後
    開所引用之各該被告以外之人於審判外之陳述（包括言詞及
    書面陳述），原則上均不得作為證據使用，惟被告呂聞旗雖
    知上開證據資料為傳聞證據，但於本院審理程序中明示同意
    作為證據使用（見本院簡上卷第42頁、第55頁），本院審酌
    上揭證據製作時之情況，並無違法不當之情事，認為以之作
    為證據應屬適當，揆諸前開規定，應認該等供述證據例外具
    有證據能力。
  (二)證明力方面：
    被告固坦承於99年10月14日下午某時起，分別在雲林縣口湖
    鄉台子村蚶寮及水林鄉○○道路友人處飲用啤酒及米酒若干
    後，乘坐本案小貨車返家，嗣於翌（15）日凌晨0 時19分許
    ，在雲153 線上為警方攔查，其自駕駛座下車後，為警方測
    得呼氣酒精濃度高達每公升0.91毫克等事實，惟矢口否認有
    酒後駕車之行為，辯稱：當時是友人劉水池開車載伊，但劉
    水池沒有駕照，看到警方攔查很怕被開單，所以劉水池才停
    車與伊互換座位，伊並沒有酒後開車之行為云云。經查：
  1.被告於99年10月14日下午某時起，分別在雲林縣口湖鄉台子
    村蚶寮及水林鄉○○道路友人處飲用啤酒及米酒若干後，乘
    坐本案小貨車返家，嗣於翌（15）日凌晨0 時19分許，本案
    小貨車由雲林縣水林鄉○○路○○道路左轉雲153 線行駛時
    ，為警員爐榮茂、爐冠賢攔查，且被告自駕駛座下車後，為
    警方測得呼氣酒精濃度高達每公升0.91毫克等事實，業據被
    告供述明確（見偵卷第4 頁至第10頁、第28頁至第30頁；本
    院簡上卷第18頁至第21頁），核與證人爐冠賢於檢察事務官
    面前、本院審理中所為之陳（證）述情節相符（見偵卷第35
    頁至第36頁；本院簡上卷第55頁至第57頁），並有現場蒐證
    照片2 張、雲林縣警察局北港分局蔦松（所、隊）道路交通
    事故當事人酒精測定紀錄表及刑法第185 條之3 案件測試觀
    察紀錄表各1 紙在卷可稽（見偵卷第12頁至第13頁），堪信
    為真實。
  2.關於本案查獲經過，業經爐冠賢於檢察事務官面前陳稱：當
    時車號RU-9890 號自小客貨車從產業道路左轉出來雲153 線
    道路，我們看見這部車慢慢開而且蛇行，懷疑可能有酒駕情
    事，所以我們就開到那部車左側與它併行，放下車窗請駕駛
    停車，當時對方的車窗玻璃也是搖下來的，很清楚可以看到
    就是被告開車，乘客座也有1 個人等語（見偵卷第35頁至第
    36頁），嗣爐冠賢在本院審判中以證人身分到庭證稱：當時
    被告那台車要左轉，我們巡邏車在後面，看到那台車子開慢
    慢的，有蛇行、不穩的樣子，我們就在後面開警示燈、吹哨
    子，但那台車沒有停，所以我們開到旁邊與他的車子併行，
    併行的時候就看到被告在駕駛座開車，那邊有路燈可以看得
    很清楚，副駕駛座還有1 個人，之後我們請被告停車，被告
    才停在路邊，由駕駛座下車等語（見本院簡上卷第55頁至第
    57 頁 ）。細究爐冠賢之前述證詞，前後一致，就細節部分
    也能清楚交代，並無不合常理之處，且警員係依法執行勤務
    ，衡情並無設詞構陷被告之理，故其證詞應屬真實可信。被
    告雖辯稱其與友人劉水池互換座位，之後車子停在旁邊，故
    警察才會看到其從駕駛座下車云云。然而，其所稱互換座位
    之方式，係劉水池由駕駛座退到後面去，被告再由副駕駛座
    換到駕駛座，之後劉水池再去坐副駕駛座（見本院簡上卷第
    20 頁 反面），果若屬實，以本案小貨車僅有兩個座位，中
    間空隙甚為狹窄之情況下（見蒐證照片，偵卷第21頁），勢
    必需要花費些許時間，且無法於車輛行進中為之，惟爐冠賢
    已於審判中證稱：從我們發現那台車子到它停下來中間，都
    沒有短暫停下來過等語綦詳（見本院簡上卷第56頁反面），
    是被告在車輛行駛過程中與劉水池迅速完成換位之情，誠屬
    難以想像。被告雖又辯稱：換完位子之後我有停在旁邊不敢
    動，警察才來云云（見本院簡上卷第61頁），然而，本案自
    小貨車係警車與其併行後，才依指示停靠於路邊等情，已經
    敘明如上，被告於警詢中亦供稱：「（問：那時那輛自小客
    貨車是否有在行進中【指取締時】？）龜速行進。」（見勘
    驗筆錄，本院簡上卷第35頁反面）。故被告所辯也前後矛盾
    ，並非可信。
  3.再質之被告主動換位之動機，其供稱：因為劉水池沒有駕照
    ，看到警察很緊張，怕被警察開單，所以才與劉水池換位子
    云云（見本院簡上卷第20頁反面），然而，被告前因酒醉駕
    車之公共危險案件，經本院於96年3 月22日，以95年度港交
    簡字第205 號判處拘役30日確定，嗣經裁定減刑，於96年12
    月6 日易科罰金執行完畢（於本案不構成累犯），此有臺灣
    高等法院被告前案紀錄表附卷供參，可見被告已知酒醉駕車
    會受到刑罰制裁，其並供稱：我知道酒醉駕車比無照開車還
    要嚴重，我也知道我那時酒醉到不能開車了（見本院簡上卷
    第20頁、第61頁反面），則其豈有為免除劉水池無照駕駛之
    行政處罰，而使自己承擔遭受刑罰制裁之風險？故其所辯顯
    與常理相違，要非可採。
  4.劉水池固於審判中到庭以證人身分證稱：當天確實是我開車
    的，我朋友（指被告）坐在副駕駛座，但我看到警車，所以
    我們互換座位云云（見本院簡上卷第58頁至第59頁），然而
    ，其復證稱：「（問：當時警車距離你們多遠？）差不多三
    輛車的距離。」「（問：你們換位子大約多久時間？）差不
    多1 、2 分鐘。」（見本院簡上卷第60頁至第60頁反面）。
    果若渠等確實更換座位，以警車距離本案自小貨車不過3 台
    車的距離與一般行車車速來看，應無在由後追至與本案小貨
    車併行時未親睹上情之理。惟警方僅在駕駛座看到被告而已
    ，業如前述，故其上開證詞之真實性，容有可疑。又查，劉
    水池復證稱：「（問：你認為喝酒開車比較嚴重，還是沒有
    駕照比較嚴重？）喝酒開車比較嚴重。」則在警察當場取締
    被告酒醉開車之時，其理應主動向警察坦承上情，而使被告
    得以免責，但其捨此不為，亦未於本案偵查階段到庭說明，
    也與常理相悖。故其所謂兩人換位之說法，應係偏袒被告之
    詞，無從採為有利於被告之認定。
  5.綜上所述，警方查獲被告之時，其係坐在駕駛座上，且其所
    述與友人劉水池換位之辯詞，並非可信，則本案自小貨車，
    顯係被告駕駛無誤，本案事證明確，被告犯行洵堪認定，應
    依法論科。
三、論罪科刑之理由：
  (一)核被告所為，係犯刑法第185 條之3 不能安全駕駛動力交通
    工具罪。
  (二)原審以被告罪證明確，因而適用刑事訴訟法第449 條第1 項
    前段、第454 條第2 項，刑法第185 條之3 、第41條第1 項
    前段，刑法施行法第1 條之1 等規定，並審酌被告有前述前
    科紀錄，且本案酒醉程度不低，又犯後否認犯行，難認有悔
    改之意等一切情狀，量處被告有期徒刑5 月，並諭知易科罰
    金之折算標準，經核認事用法，並無不合，量刑亦屬妥適。
    被告上訴意旨否認犯罪，並指摘原判決違法，為無理由，應
    予駁回。
四、應適用之法律：
    刑事訴訟法第455 條之1 第3 項、第1 項、第368 條。
本案經檢察官陳詠薇到庭執行職務。
中    華    民    國   100    年    4     月     1    日
                  刑事第七庭  審判長法  官 許 佩 如
                                    法  官 鍾 世 芬
                                    法  官 王 紹 銘
以上正本證明與原本無異。
不得上訴。
                                    書記官 洪 秀 虹
中    華    民    國   100    年    4     月    1     日
附錄本案論罪科刑法條全文：
中華民國刑法第185條之3
服用毒品、麻醉藥品、酒類或其他相類之物，不能安全駕駛動力
交通工具而駕駛者，處1 年以下有期徒刑、拘役或科或併科15萬
元以下罰金。